臺灣屏東地方法院刑事判決　　　100年度簡上字第14號
上　訴　人　李賢能
即　被　告
上列上訴人因詐欺案件，不服本院99年度簡字第2165號中華民國
99年10月21日刑事簡易判決（99年度偵字第6645號），提起上訴
，本院判決如下：
    主  文
原判決撤銷。
本件公訴不受理。
    理  由
一、聲請簡易判決處刑意旨略以：李賢能明知金融機構帳戶係個
    人理財之重要工具，關係個人財產、信用之表徵，如交予他
    人使用，有供作財產犯罪用途之可能，而一般人取得他人存
    摺之目的，在於取得贓款及掩飾犯行不易遭人追查，對於提
    供帳戶雖無引發他人萌生犯罪之確信，竟仍基於幫助詐欺之
    未必故意，於民國99年3 月23日前某時，在不詳地點，將其
    所申辦之第一商業銀行新竹分行帳號0000 0000000號帳戶（
    下稱一銀帳戶）之提款卡及密碼，交付與真實姓名、年籍不
    詳之綽號「阿輝」之成年人使用。該人取得上開提款卡等物
    後，再由該犯罪集團所屬人員意圖為自己不法之所有，並基
    於詐欺之犯意，於99年3 月23日19時10分，以電話向林子軒
    佯稱「拍賣網站之購物分期付款有誤，需重新設定」之手法
    ，致林子軒陷於錯誤，而依其指示分別於同日22時27分及33
    分許，以自動櫃員機轉帳之方式分別匯款新台幣（下同）
    69000 元及1000元，共計7 萬元至李賢能上開所提供之一銀
    戶內。嗣因林子軒察覺有異，始發覺受騙，因而認李賢能涉
    犯刑法第30條、第339條第1項之幫助詐欺罪。
二、按不起訴處分已確定者，非有下列情形之一，不得對於同一
    案件再行起訴：一、發現新事實或新證據者。二、有第420
    條第1 項第1 款、第2 款、第4 款或第5 款所定得為再審原
    因之情形者。次按，曾為不起訴處分，而違背前開規定再行
    起訴者，應諭知不受理判決，並得不經言詞辯論為之，刑事
    訴訟法第260 條、第303 條第4 款、第307 條分別定有明文
    。
三、經查，被告李賢能涉嫌基於幫助詐欺之未必故意，於99 年3
    月23日，在高雄市將其在第一商業銀行新竹分行所申辦之帳
    號：00000000000 號帳戶之提款卡（含密碼），提供予姓名
    、年籍均不詳之成年男子及其所屬之詐騙集團使用。該詐騙
    集團成員於取得上開提款卡等物後，即共同基於意圖為自己
    不法所有之犯意聯絡，於（一）99年3 月23日21時17分許，
    撥打電話予告訴人楊國霖，佯稱「網路購物誤辦理分期付款
    、需重新轉帳」之方式，致告訴人楊國霖誤信為真而陷於錯
    誤，遂依指示，轉帳6 次共計新台幣（下同）179 ,005 元
    至被告上開帳戶內，隨即遭人提領一空。（二）99年3 月23
    日19時10分許，撥打電話予告訴人林子軒，佯稱「網路購物
    誤辦理分期付款、需重新轉帳」之方式，致告訴人林子軒誤
    信為真而陷於錯誤，遂依指示，轉帳4 次，其中第二筆及第
    三筆轉帳共計新台幣70,000元至被告上開帳戶內隨即遭人提
    領一空，涉有刑法第339 條第1 項、第30條幫助詐欺罪嫌一
    案，業經被害人楊國霖、林子軒提出告訴後，由屏東縣政府
    警察局移送台灣屏東地方法院檢察署檢察官偵查後，認被告
    李賢能所辯，係因看報上求職之分類廣告謀職而遭詐騙，並
    致交付上開帳戶之存摺等物等語可信，故無法證明上開帳戶
    係被告販賣予他人使用，因而認被告之犯罪嫌疑不足，而於
    99 年9月3 日以該署99年度偵字第7550號為不起訴處分，並
    於同月14日將該處分書送達二名告訴人，並因告訴人未聲請
    再議而確定，業經本院調閱該案偵查卷宗核對無誤，並有上
    述不起訴處分書、送達證書及台灣高等法院被告前案紀錄表
    各一份可參。茲檢察官於上開不起訴處分確定後，又於99年
    10 月12 日對被告同一幫助詐欺犯行，聲請簡易判決處刑，
    所依據之證據亦為被害人林子軒於警詢時之指訴、被告之帳
    戶開戶資料、交易明細、被害人提出之自動櫃員機交易明細
    表；而前開證據均為前揭99年度偵字第7550號案件調查中業
    已呈現之證據，遍查全卷並無任何新事實、新證據出現，得
    為佐證再行聲請簡易判決處刑，且查無刑事訴訟法第420 第
    1 項第1 款、第2 款、第4 款或第5 款之情形。是本件檢察
    官為與起訴有同一效力之聲請簡易判決處刑，即於法未合，
    揆諸前揭說明，本院自得不經言詞辯論，逕為「本件公訴不
    受理」之判決。
四、原審疏未審酌及此，判處被告有期徒刑3 月，如易科罰金以
    新台幣1 千元折算1 日，尚有誤會。原判決既有上開可議之
    處，自不待調查被告所辯是因謀職而遭詐騙交付存摺等物是
    否可信，仍屬無可維持，應由本院撤銷改判。
五、末按，檢察官聲請以簡易判決處刑之案件，經法院認為有應
    為無罪、免訴、不受理或管轄錯誤判決之諭知者，應適用通
    常程序審判之，刑事訴訟法第451 條之1 第4 項、第452 條
    規定甚明，且對於簡易判決之上訴，準用刑事訴訟法第3 編
    第1 章及第2 章之規定，管轄第二審之地方法院合議庭受理
    簡易判決上訴案件，應依通常程序審理。若認案件有刑事訴
    訟法第452 條之情形者，應撤銷原判決，逕依通常程序為第
    一審判決，法院辦理刑事訴訟簡易程序案件應行注意事項第
    14 項 亦有明文。查本案被告既應為不受理之諭知，揆諸前
    揭說明，自應由本院合議庭逕依通常程序審理後，而為第一
    審之判決。
據上論斷，應依刑事訴訟法第452 條、第455 條之1 第1 項、第
3 項、第369 條第1 項前段、第364 條、第303 條第4 款、第
307 條，判決如主文。
中    華    民    國   100    年    3     月    9     日
            刑事第四庭  審判長法  官  莊鎮遠
                              法  官  蔡玉雪
                              法  官  江振源
如不服本判決應於收受送達後10日內向本院提出上訴書狀，並應
敘述具體理由；其未敘述上訴理由者，應於上訴期間屆滿後20日
內向本院補提理由書（均須按他造當事人之人數附繕本）「切勿
逕送上級法院」。告訴人或被害人如對於本判決不服者，應具備
理由請求檢察官上訴，其上訴期間之計算係以檢察官收受判決正
本之日期為準。
中    華    民    國   100    年    3     月    9     日
                              書記官  鍾思賢